最高法院刑事判決　　　　　　　　　　　　　　　八十八年度台上字第二八四八號
　　上　訴　人　甲○○
右上訴人因殺人未遂案件，不服台灣高等法院中華民國八十七年四月七日第二審更審
判決（八十七年度重上更(三)字第一號，起訴案號：台灣桃園地方法院檢察署八十二年
度偵字第一一七五九號），提起上訴，本院判決如左：
    主  文
上訴駁回。
    理  由
本件原判決認定上訴人甲○○於民國八十二年九月二十九日中午十二時十五分許，酒
後駕駛車號ＧＵ－九一六號營業大貨車，沿北部第二高速公路由北往南行駛，途經七
十四公里一百公尺處，因懷疑由何昌憲駕駛內載董挺猷之車號ＡＥ－三三三八號之自
用小客車，係之前與其爭道之不詳車號喜美自用小客車之同夥，心有不滿，乃乘道路
壅塞之際，先則任意變換車道，嗣即在第二線車道將何昌憲之自用小客車逼至內線車
道之後，上訴人之車即速駛至內線車道，因第二線車道壅塞，何昌憲之車僅能在內線
車道行駛，無法變換車道，上訴人明知在高速公路上以倒車方式撞擊何昌憲駕駛之自
用小客車，應有致人於死及致何昌憲自用小客車損壞，致令不堪用之結果，竟基於殺
人及毀損之犯意，將其大貨車在距離何某之車約數十公尺前急速停止欲倒車，何某以
為前方有交通事故，即予剎車，上訴人隨即急速駕駛其大貨車倒車欲撞擊何某之車，
何某見狀按鳴喇叭警告無效，且又慮及在高速公路上行車速度快，不敢倒退致閃避不
及，其車遭撞擊，上訴人之大貨車於撞擊何某之車後，又再次向前行駛一、二十公尺
，嗣即再倒車撞擊毀損何某之自用小客車，嗣又再前行一、二十公尺，再倒車撞擊毀
損何某之自用小客車，何昌憲、董挺猷二人於上訴人第二次駕駛大貨再倒車撞擊後，
因見情況危急，旋即下車至中央護欄躲避，始幸免於難，上訴人於第三次倒車撞擊後
，因見何車上之人已下車，隨即停止倒退，並下車責問何某為何與其搶車道行駛，並
要何某或董某一人與其同行，何某等二人畏懼不同意其要求，且要求警察前來處理，
上訴人隨即駕車離去，嗣經何某等報警，於八十一公里九百公尺處即關西附近，上訴
人之車又與ＡＤ－五六九○自用小客車發生肇事，為警欄截查獲，而何某之車受有前
玻璃、右車身玻璃、前車頭板金車頂、引擎蓋板金嚴重受損，車身變形之損壞致令不
堪用，足以生損壞於何昌憲等情，係以右揭事實，業據上訴人於警訊中坦白承認：伊
知道倒車撞ＡＥ－三三三八號自用小客車，會造成該車人員傷亡（見偵查卷第四頁）
。核與告訴人何昌憲、被害人董挺猷二人分別於警、偵查中及何昌憲在原審前審調查
訊問時所指陳之情節相符，而何昌憲之自用小客車，因受上訴人駕車倒退撞擊受有如
事實欄所列之損壞，亦有現場圖及估價單各一紙及相片多幅在卷可稽，並經至現場處
理之警員即證人吳建德證述在卷，而上訴人於原審訊問時復供承其所駕駛之大貨車重
三十五噸，如後退撞車子會撞死人等語（見原審重上更(三)卷第二十八頁正面），其既
知其大貨車在高速公路上倒車撞擊他人車子，足以撞死人，而仍駕駛該大貨車倒車撞
擊何昌憲之小客車，顯見其有殺人及毀損之故意，為其所憑之證據及認定之理由。而
以上訴人雖辯稱伊警訊筆錄係警員寫好叫伊簽名，伊不簽即被打，筆錄不實在云云（
見原審上更(一)卷第十二頁），惟證人即當時承辦警員蔡利振結證稱：筆錄係在其辦公
室採一問一答之方式由其制作，答的部分係上訴人所答的，並無先寫好筆錄再叫上訴
人簽名情事，亦未打上訴人，警訊筆錄內容正確，其敢保證絕未枉上訴人等語（見
原審上更(二)卷第二三頁），足見上訴人所稱警訊筆錄不實在一節，並無可採。何況上
訴人亦稱並未驗傷（見同上卷第二三頁背面），自難認其警訊中之自白係遭刑求所致
。再上訴人所舉證人黃穎在第一審供證：肇事時其在上訴人後面二百公尺處，當時
上訴人在第二線，其在第三線，其看到被害人（指何昌憲）的車追撞上訴人的車子云
云（見第一審卷第六一頁背面），核與事實不符，應不足採。又在原審前審自行到庭
之證人陳貴雄供證：「我是在他們（指上訴人與何昌憲）理論時才到的，上訴人與告
訴人之車發生碰撞時，我沒有看到，亦沒有見到車子受損情形」（見原審上訴字卷第
五十六頁），上開證人所證，顯不能為上訴人有利之證明。另台灣省竹苗區車輛行車
事故鑑定委員會八十三年五月三日竹苗字第四六三號函雖稱：「肇事後依何車（指
何昌憲之車）之車損，並無法證明吳車（指上訴人之車）是倒車撞何車或何車追撞吳
車，且二車未經比對也無二車之資料可資佐證何君所言，故請重新查證後再送鑑定」
（見第一審卷第九七頁）及該鑑定委員會八十四年十月二十日竹苗字第八四七六○號
函稱：「依照何君（指何昌憲）檢訊所示，吳車（指上訴人之車）有連續三次之倒車
，但何車（指何昌憲之車）撞擊之車損無法顯示有三次撞擊之痕跡，且吳車係半聯結
車其三次之前進後退所需之時間和行車距離及撞擊同一固定之部位，其困難度相當高
，何況何君跳車之時，未必記得拉起手剎車，有，也無作用，因此何車在第一次撞擊
後必定移位，吳車再對準後撞擊何車，來回二次在同一固定位置，其困難度，非臆測
得知，故本案在對吳車之倒車動作、行為與何君所言是否屬實，未進一步查證前，本
案仍然無法認定二者之關係（追撞﹖倒車撞擊﹖）」云云。惟本件確係上訴人駕駛之
大貨車於上揭時地，接續三次倒車撞擊何昌憲駕駛之自用小客車之事實，已如上述，
又當上訴人駕駛之大貨車在前急速停止欲倒車時，何昌憲以為前方有交通事故，即予
剎車，亦據告訴人何昌憲在警訊及原審前審中供明（見原審上更(一)卷第四六、四七頁
），而上訴人第二、第三次倒車撞擊何車時均係僅向前行駛一、二十公尺即倒車再撞
擊何車，以當時兩車距離尚近，且何車在靜止狀態下，上訴人駕駛之大貨車接續三次
倒車撞擊何車在同一位置附近，而何車無明顯三次受撞擊之痕跡，揆之常情，自有可
能，是上開鑑定委員會之函覆意見，顯不影響原審上開認定，且不足為上訴人有利之
證明，上訴人所辯係何昌憲之車速太快致撞及其所駕之大貨車，其並未倒車撞擊何昌
憲車，其亦無殺人之故意云云，要屬卸責之詞，不足採信，於理由內詳予指駁。核上
訴人基於殺人及毀損之故意，在北部第二高速公路上以倒車方法撞擊告訴人何昌憲所
駕駛內載董挺猷之自用小客車，未致被害人何昌憲、董挺猷二人於死，而損壞何昌憲
之自用小客車致令不堪用，足以生損害於何昌憲，所為係犯刑法第二百七十一條第二
項之殺人未遂罪及同法第三百五十四條之毀損罪，其接續三次倒車撞擊何昌憲駕駛之
自用小客車，顯為達同一目的而接續實施，應只構成一個毀損罪，其一行為而觸犯上
述二個殺人未遂罪及一個毀損罪，為想像競合犯，應從一重之殺人未遂罪處斷，所犯
殺人未遂罪，因犯罪尚在未遂階段，應依法按既遂犯之刑減輕之。因而撤銷第一審之
科刑判決，援引刑法第二百七十一條第二項、第一項、第三百五十四條、第五十五條
、第二十六條前段、罰金罰鍰提高標準條例第一條前段，從一重論上訴人以殺人未遂
罪，並審酌上訴人之品行、犯罪動機、目的、手段、犯罪時所受刺激、犯罪所生危害
及犯罪後態度等一切情狀，量處有期徒刑五年，經核於法尚無違誤。查原判決依憑證
人即前往現場處理之警員吳建德所述：「追撞與倒車撞之痕跡，依經驗判斷應是不一
樣，以當時撞的痕跡應是倒車所撞」「自用車之撞傷痕是往上，所以應是貨車倒車撞
的」「我們到現場時，車子是在內線車道歪歪的，一般若是追撞，車頭應是與車道平
行，不會歪一邊」等意見之詞作為判決基礎，固有不當，惟除去該項證據，原判決綜
合卷內其他證據資料，仍應為同一事實之認定，則原判決前述採證不當，即於判決並
無影響。又原判決已說明台灣省竹苗區車輛行車行故鑑定委員會前後二次函述之內容
，均不影響於本件事實之認定，復說明證人黃穎所證與事實不符，不足採為有利上
訴人之證明，要無理由不備或適用法則不當之可言。再上訴人於警訊已供承：「我今
（二十九）日因於北二高國道南下七十四公里一○○公尺處倒車撞及ＡＥ－三三三八
號小自客車後逃逸」「（你連續三次前進後快速倒車撞該ＡＥ－三三三八號小自客是
否知道會造成該車人員傷亡﹖）知道，但當時沒有想那麼多」（見偵查卷第四頁正、
背面），其於原審經訊以：「後退是否會將人撞死﹖」，答稱：「會」，則原判決依
憑上訴人上開供詞，本採證自由原則，認定上訴人有殺人及毀損之犯意，亦難指摘為
採證違背證據法則，或有應調查之證據未予調查或理由不備、理由矛盾之違法。上訴
意旨，仍執陳詞爭辯，並就原審採證認事職權之適法行使，及原判決已說明之事項，
任加指摘，非有理由，應予駁回。
據上論結，應依刑事訴訟法第三百九十六條第一項，判決如主文。
中      華      民      國    八十八    年      六      月      三      日
                              最高法院刑事第十庭
                                  審判長法官  莊  登  照
                                        法官  洪  明  輝
                                        法官  蔡  清  遊
                                        法官  黃  一  鑫
                                        法官  林  秀  夫
      右正本證明與原本無異
                                              書  記  官
中      華      民      國    八十八    年      六      月      十      日
